ACORDAO-COMPLETO-2345888

ACÓRDÃO DE RELAÇÃO

ACÓRDÃO DE RELAÇÃO 529/2019 ATA 7/2019 - PLENÁRIO

Acórdão 529/2019-TCU-Plenário
	VISTOS e relacionados estes autos de Representação formulada pela Construtora Construterra e Serviços Eireli quanto a possíveis irregularidades ocorridas na Tomada de Preços 2/2018 da Prefeitura Municipal de Gado Bravo/PB (peça 1) , que teve por objeto a contratação de empresa para construção do açude público Gado Bravo, na comunidade Cacimbas, com recursos federais repassados por meio do Termo de Compromisso 108/2017 (Siconv 694016) , no valor global de R$ 3.000.000,00, firmado com o então Ministério da Integração Nacional, atual Ministério do Desenvolvimento Regional;
	Considerando que a referida Representação atende os pressupostos legais e regimentais, em especial o inciso VII do art. 237 do RI/TCU TCU c/c art. 113, § 1º, da Lei 8.666/1993;
	Considerando que a representante aponta, em síntese, a existência de duas exigências habilitatórias com teor indevidamente restritivo, notadamente o subitem 8.1.4, alíneas “b” e “c” do edital (peça 1, p. 21-22) , in verbis:
“b. Comprovação da aptidão para desempenho de atividade pertinente e compatível em características com o Objeto da Licitação caracterizada por atestados ou certidões fornecidas por pessoa jurídica de direito público ou privado, em nome da empresa licitante, comprovando-se a aptidão em serviços de similares de complexidade tecnológica e operacional, na execução dos serviços similares ao Objeto desta Licitação, limitada à: 
 (...) 
c. Comprovação de que a Licitante possui em seu quadro permanente, na data da Licitação, Engenheiro Civil com atestados de capacidade técnica fornecidas (sic) por pessoas jurídicas de direito público ou privado, com registro no Conselho Regional de Engenharia e Agronomia – Crea, comprovando aptidão na execução de serviço similar ao Objeto desta Licitação, limitada a:” (g.n.) 
	Considerando a existência de parâmetros objetivos para a avaliação da exigência estatuída na alínea “b” do subitem 8.1.4 do certame;
	Considerando que o requisito previsto na alínea “c” do subitem 8.1.4 do certame não importou exigência expressa de o engenheiro ser empregado celetista da licitante, não se exigiu expressamente que o atestado tenha sido emitido pelo próprio Crea e não se impossibilitou a soma de atestados, não contrariando a legislação vigente ou a jurisprudência predominante desta Corte, a exemplo dos Acórdãos 3.291/2014, 1417/2008, 80/2010 e 1823/2009, todos do Plenário;
	Considerando, quanto ao momento da referida comprovação, que o art. 30, § 1º, inciso I, da Lei 8.666/1993 limita a exigência de capacitação técnico-profissional à “comprovação do licitante de possuir em seu quadro permanente, na data prevista para entrega da proposta, profissional de nível superior ou outro devidamente reconhecido pela entidade competente, detentor de atestado de responsabilidade técnica por execução de obra ou serviço de características semelhantes, limitadas estas exclusivamente às parcelas de maior relevância e valor significativo do objeto da licitação, vedadas as exigências de quantidades mínimas ou prazos máximos”;  
	Considerando o enunciado da jurisprudência desta Corte relacionado ao Acórdão 3014/2015-TCU-Plenário, no sentido de que “é ilegal a exigência de que o responsável técnico conste de quadro permanente da licitante em momento anterior à data prevista para a entrega das propostas, nos termos do art. 30, § 1°, inciso I, da Lei 8.666/1993” (g.n.) ;
	Considerando que, em tese, a exigência em epígrafe não importa necessariamente na realização de despesas anteriores à celebração do contrato, dada a possibilidade de contratação de engenheiro para prestação de serviços regida pela lei civil;
	Considerando a análise empreendida pela unidade técnica às peças 3 a 5;
	Considerando que a sessão pública foi realizada em 17/9/2018, que o resultado do julgamento do certame em epígrafe ocorreu em 17/12/2018 e que as obras já teriam iniciado, segundo informações colhidas pela minha assessoria, inclusive com a realização da primeira medição,
	 Os Ministros do Tribunal de Contas da União, reunidos em sessão de Plenário, ACORDAM, por unanimidade, com fundamento nos arts. 1º, inciso II, 41, da Lei 8.443/92, c/c arts. 1º, inciso II, 143, inciso V, alínea “a”, 169, inciso III, todos do Regimento Interno, em conhecer da presente representação, satisfeitos os requisitos de admissibilidade previstos nos arts. 235 e 237, inciso VII, do Regimento Interno do TCU, c/c art. 113, § 1º, da Lei 8.666/1993 e no art. 103, § 1º, da Resolução – TCU 259/2014, para, no mérito, considerá-la improcedente; indeferir o requerimento de medida cautelar formulado pela Representante, tendo em vista a inexistência dos pressupostos necessários para adoção da referida medida; comunicar à Prefeitura Municipal de Gado Bravo/PB e à representante a presente decisão, encaminhando-se cópia da instrução à peça 3 e arquivar os presentes autos, nos termos do art. 237, parágrafo único, c/c o art. 250, inciso I, do Regimento Interno/TCU.
1. Processo TCProcesso 001.988/2019-0 (REPRESENTAÇÃO) 
	1.1. Órgão/Entidade: Prefeitura Municipal de Gado Bravo/PB.
	1.2. Relator: Ministro-Substituto Augusto Sherman Cavalcanti.
	1.3. Representante do Ministério Público: não atuou.
	1.4. Unidade técnica: Secretaria do TCU no Estado da Paraíba (Sec-PB) .
	1.5. Representação legal: não há.
	1.6. Determinações/Recomendações/Orientações: não há.

Prefeitura Municipal de Gado Bravo/PB.

AUGUSTO SHERMAN

não há.

Não atuou.

REPRESENTAÇÃO (REPR)

Secretaria do TCU no Estado da Paraíba (Sec-PB).